臺灣桃園地方法院民事判決
111年度再易字第3號
再審  原告  王秀蓉  

            林和燃  
            林和志  
            林巧燕  
共      同
訴訟代理人  張運弘律師
再審  被告  賴美汝  
上列當事人間請求給付票款事件，再審原告對於民國110年12月1
5日本院110年度簡上字第142號確定判決提起再審之訴，本院判
決如下：
    主      文
再審之訴駁回。
再審訴訟費用由再審原告負擔。
    事實及理由
一、按再審之訴，應於30日之不變期間內提起；前項期間，自判
    決確定時起算，判決於送達前確定者，自送達時起算，民事
    訴訟法第500條第1項、第2項前段定有明文。查本院110年度
    簡上字第142號判決（下稱原確定判決），於民國110年12月
    28日送達再審原告（見簡上卷第219頁送達回證），則再審
    原告於111年1月14日提起本件再審之訴（見本院卷第3頁）
    ，未逾30日之法定不變期間，合先敘明。
二、再審原告主張：原確定判決有民事訴訟法第496條第1項第1
    款、第13款再審事由：
  ㈠民事訴訟法第496條第1項第1款規定部分：
　　訴外人林政坤（即再審原告之被繼承人）乃原確定判決附表
    二所示支票（下稱系爭支票）之發票人，再審被告為執票人
    ，兩者間為直接前後手之關係，再審被告稱系爭支票之原因
    關係乃其與林政坤間存有消費借貸關係，即應由再審被告就
    已交付借款負舉證責任，然原確定判決竟謂應由再審原告就
    原因關係確定負舉證責任，有適用法規錯誤之情形。
  ㈡民事訴訟法第496條第1項第13款規定部分：
　　再審原告於第一審時即已提出林政坤與再審被告均有簽賭六
    合彩之LINE對話紀錄，而原審漏未審酌上開證物，自有重要
    證據漏未審酌之情形。
  ㈢並聲明：原確定判決廢棄，再審被告之訴應予駁回。
三、就再審原告主張原確定判決有民事訴訟法第496條第1項第1
    款之再審事由部分：
  ㈠按票據債務人不得以自己與發票人或執票人之前手間所存抗
    辯之事由對抗執票人。但執票人取得票據出於惡意者，不在
    此限，票據法第13條定有明文。且依其反面解釋，可知發票
    人固得以自己與執票人間所存之抗辯事由對抗執票人。然按
    當事人主張有利於己之事實者，就其事實有舉證之責任，民
    事訴訟法第277條第1項前段定有明文。又關於票據（票款）
    債權，由於票據具有無因性（抽象性或無色性）之特質，票
    據行為一經成立後，即與其基礎之原因關係各自獨立，而完
    全不沾染原因關係之色彩。票據權利之行使不以其原因關係
    存在為前提，原因關係不存在或無效，並不影響票據行為之
    效力，執票人仍得依票據文義行使權利。因此，執票人主張
    票據債權時，僅須就票據之真實，即票據是否為發票人作成
    之事實，負證明之責，至於執票人對於該票據作成之原因為
    何，則無庸證明。如票據債務人依票據法第13條規定主張其
    與執票人間有抗辯事由存在時，原則上仍應由票據債務人負
    舉證責任，以貫徹票據無因性之本質，與維護票據之流通性
    。且按票據乃文義證券及無因證券，票據上之權利義務依票
    據所載文義定之，與其基礎之原因關係各自獨立，執票人行
    使票據上權利時，就票據原因關係不負主張及舉證責任，票
    據債務人如提出原因關係抗辯時，應由其就原因關係之確定
    負舉證責任，迨至票據原因關係確定後，有關該原因關係存
    否（包括成立生效及嗣後消滅等）或內容（例如清償期及同
    時履行抗辯等）之爭執，則應依一般舉證責任分配法則處理
    。是上訴人未先證明其所主張賭債之原因關係，則被上訴人
    就其主張借貸原因及交付借款之事實，即無進一步證明之必
    要（最高法院105年度台上字第934號民事判決意旨可供參考
    ）。
  ㈡經查，兩造間就系爭支票屬直接前後手關係，票據債務人即
    再審原告雖得就系爭支票提起原因關係抗辯，然再審原告主
    張系爭支票簽發之原因關係為賭債或其他情形，再審被告主
    張之原因關係則為消費借貸，則兩造對於系爭支票之原因關
    係既不一致，自應由票據債務人即再審原告就原因關係為何
    負舉證之責；然再審原告所稱之賭債關係，業經原確定判決
    認定不可採，且對於其他可能之原因關係，再審原告亦未能
    提出任何證據以實其說，顯見兩造就系爭支票簽發之原因關
    係尚未確定，揆諸上開見解，再審被告自無庸就其所主張消
    費借貸法律關係下，關於消費借貸合意及交付款項等事實負
    舉證之責。是原確定判決以再審原告關於原因關係之抗辯無
    理由，而對其為敗訴之判決，並無舉證責任分配適用錯誤之
    情形。實則，再審原告於再審聲請狀中所援引之最高法院11
    0年度台簡抗字第117號裁定、110年度台上字第1110號判決
    意旨之見解，與原確定判決之前揭見解並無二致，再審原告
    此部分所指，容有誤會，附此敘明。
四、再審原告主張原確定判決有民事訴訟法第496條第1項第13款
    之再審事由部分：　　
  ㈠當事人發現未經斟酌之證物或得使用該證物，但以如經斟酌
    可受較有利益之裁判者為限，得以再審之訴對於確定終局判
    決聲明不服，同法第496 條第1 項第13款亦有明定。所謂當
    事人發現未經斟酌之證物，係指前訴訟程序事實審言詞辯論
    終結前已存在之證物，因當事人不知有此，致未經斟酌，現
    始知之者而言（最高法院104 年度台上字第2475號判決意旨
    參照）。
  ㈡經查，再審原告於一審程序時，即已提出其所稱之LINE對話
    紀錄（即被證2、3，見一審卷第54-111頁），並經一審判決
    審酌後認為此等資料無法證明再審原告所述之賭債原因關係
    【見一審判決事實及理由欄四、（一）之記載】，並經原確
    定判決理由所援引【見原確定判決事實及理由欄五之記載】
    ，則再審原告所述之LINE對話紀錄，即非民事訴訟法第496
    條第1項第13款所指「當事人不知有此，致未經斟酌」之證
    物，是再審原告據此提起再審之訴，與民事訴訟法第496 條
    第1 項第13款要件不符，顯無理由。
五、綜上所述，再審原告主張有民事訴訟法第496條第1項第1、1
    3款之再審事由，提起本件再審之訴，顯無理由，爰依民事
    訴訟法第502 條第2 項規定，不經言詞辯論，逕以判決駁回
    之。
六、據上論結，本件再審之訴顯無理由，依民事訴訟法第502條
    第2項、第78條，判決如主文。
中　　華　　民　　國　　111 　年　　3 　　月　　4 　　日
            民事第二庭  審判長  法  官  周玉羣
                                法  官  李麗珍 
                                法  官  廖子涵     
正本係照原本做成。
本判決不得上訴。
中　　華　　民　　國　　111 　年　　3 　　月　　4 　　日
                                書記官  李慧慧